臺灣高等法院臺南分院刑事裁定
110年度毒抗字第975號
抗  告  人
即  被  告  戴詠祺
上列抗告人因強制戒治案件，不服臺灣臺南地方法院民國110年1
1月19日裁定（110年度毒聲字第1149號），提起抗告，本院裁定
如下：
    主  文
抗告駁回。
    理  由
一、原審裁定略以：被告因施用第二級毒品甲基安非他命，經原
    審法院以110年度毒聲字第1149號裁定令入勒戒處所執行觀
    察、勒戒後，經評估結果，認有繼續施用毒品之傾向，有法
    務部○○○○○○○○○○民國110年11月15日高女戒衛字第000000000
    00號函送之有無繼續施用毒品傾向評估標準紀錄表暨證明書
    可參，檢察官依毒品危害防制條例第20條第2項後段規定，
    聲請裁定令被告入戒治處所施以強制戒治，應予准許，因而
    裁定：被告令入戒治處所強制戒治，其期間為6個月以上，
    至無繼續強制戒治之必要為止，但最長不得逾1年等語。
二、被告抗告意旨略以：
　㈠伊係開庭那天自行報到入所進行觀察勒戒，入所後均遵守規
    定，何以最後等到的是裁定伊強制戒治的結果，是否看守所
    裡面的評估表分數算錯？
　㈡伊僅係施用第二級毒品，入監時對於曾經吸食過的毒品都誠
    實勾選，雖然有很多種，但主要是第二到四級毒品，且都沒
    有上癮，入所後心理醫師詢問伊入所前的生活情況、家庭情
    況、出所後將住在何處、以後如何戒毒等問題，伊都據實回
    答，伊也告訴心理醫師伊已經遠離施用毒品的朋友，父親身
    體健康狀況不好，伊不會再施用毒品。
　㈢因此請法官再給伊一次重生的機會，不要裁定讓伊強制戒治
    ，謝謝法官。
三、觀察、勒戒後，檢察官依據勒戒處所之陳報，認受觀察、勒
    戒人有繼續施用毒品傾向者，檢察官應聲請法院裁定令入戒
    治處所強制戒治，其期間為6個月以上，至無繼續強制戒治
    之必要為止，但最長不得逾1年，毒品危害防制條例第20條
    第2項定有明文。
　　其次，有無繼續施用毒品傾向之評估標準，法務部業於110
    年3月26日以法矯字第11006001760號函修正頒布「有無繼續
    施用毒品傾向評估標準紀錄表」、「有無繼續施用毒品傾向
    評估標準評分說明手冊」，上開評分說明手冊載明判定之原
    則：「受觀察勒戒人入所後，經過2週時間的觀察、勒戒，
    由處所及醫療人員依據其各項紀錄、資料及觀察勒戒期間之
    行為表現，加以評分。在勒戒人入所4至6週後，可再做一次
    評估以做必要之評分修正。每一大項皆有靜態因子與動態因
    子。先以靜態因子分數評分，靜態因子分數總分在60分（含
    ）以上為『有繼續施用毒品傾向』；60分以下，與動態因子分
    數相加，如果總分在60分（含）以上，為『有繼續施用毒品
    傾向』」。
　　因此，有無「繼續施用毒品傾向」，係依具體個案之臨床實
    務及相關事證等情綜合判定，有其相當之專業依據及標準，
    且涉及專門醫學，又衡酌強制戒治之目的，係為協助施用毒
    品者戒斷毒品之心癮及身癮所為之一種保安處分類型，而該
    評估標準係將與判斷有無繼續施用傾向之相關因素加以列舉
    及量化，適用於每一位受觀察、勒戒處分之人，具一致性、
    普遍性、客觀性，以利執法者判定受勒戒人有無繼續施用毒
    品傾向，倘其評估由形式上觀察，無擅斷或濫權等明顯不當
    情事，法院應予尊重。　　　　
四、經查：抗告人前因施用第二級毒品甲基安非他命案件，經原
    審法院以110年度毒聲字第815號裁定應送勒戒處所觀察、勒
    戒後，經法務部○○○○○○○○○○附設勒戒處所專業人員於110年1
    1月3日考評結果，評定抗告人：「前科紀錄與行為表現」為
    17分、「臨床評估」為41分、「社會穩定度」則為7分；若
    以動、靜態因子區分，其中「動態因子」為14分、「靜態因
    子」為47分，總計61分，故而判定抗告人有繼續施用毒品之
    傾向，有上開勒戒處所110年11月3日「有無繼續施用毒品傾
    向證明書」及「有無繼續施用毒品傾向評估標準紀錄表」在
    卷可參（毒偵卷第67頁以下），評估之各項配分計算及總分
    無誤，亦無擅斷或濫權等明顯不當，並無不合。　　
五、抗告人雖執前詞爭執，惟查：
  ㈠經本院檢查上開有無繼續施用毒品傾向證明書，心理醫師評
    估之各項配分計算及總分，並無錯誤，其中涉及被告施用毒
    品前科的評分項目，與被告前科紀錄、被告抗告意旨自承施
    用多種毒品的經歷相符。另關於被告入所前的工作經歷、與
    家人關係等項目，也都為被告有利的評分，亦與被告抗告意
    旨所陳其和家人的關係良好等情相符。因此，抗告人空言評
    估標準紀錄表可能算錯云云，並不可採。
　㈡法務部制定之「有無繼續施用毒品傾向評估標準評分說明手
    冊」、「有無繼續施用毒品傾向評估標準紀錄表」所列各項
    靜態因子、動態因子之細目外，並有各細目之配分、計算及
    上限，且均係勒戒處所醫師及相關專業知識經驗人士（社工
    、社工師），依據其臨床實務及具體事證，在執行觀察、勒
    戒期間，依其本職學識，據判斷準則分別評估抗告人之前科
    紀錄與行為表現、臨床評估、社會穩定度所為之綜合判斷，
    具有科學驗證所得之結論，足徵該勒戒處所綜合評分者係依
    個案之臨床實務及具體事證，判定有繼續施用毒品傾向，斷
    非僅由評估之醫師所得主觀擅斷。
六、綜上，原審法院依據檢察官之聲請，依毒品危害防制條例第
    20條第2 項規定，裁定抗告人令入戒治處所施以強制戒治，
    其期間為6 個月以上，至無繼續強制戒治之必要為止，但最
    長不得逾1 年，經核並無不合。抗告人仍執上開事由提起抗
    告，指摘原裁定不當，非有理由，應予駁回。
據上論斷，依刑事訴訟法第412 條，裁定如主文。
中　　華　　民　　國　　110 　年　　12　　月　　15　　日
                  刑事第五庭    審判長法  官  蔡廷宜 
                                      法  官  林坤志  
                                      法  官  蔡川富
以上正本證明與原本無異。
不得再抗告。
　　　　　　　　　　　　　　　　　　　書記官  黃心怡
中　　華　　民　　國　　110 　年　　12　　月　　15　　日